【裁判字號】    97,訴,1505
【裁判日期】    971215
【裁判案由】    違反毒品危害防制條例
【裁判全文】
臺灣屏東地方法院刑事判決              97年度訴字第1505號
公  訴  人  臺灣屏東地方法院檢察署檢察官
被      告  甲○○
                    （另案臺灣澎湖監獄執行中）
上列被告因違反毒品危害防制條例案件，經檢察官提起公訴（97
年度毒偵字第1581號、第1791號），茲因被告就被訴事實為有罪
之陳述，經告知簡式審判程序意旨，並聽取公訴人及被告之意見
後，本院合議庭裁定由受命法官獨任依簡式審判程序審理，判決
如下：
    主  文
甲○○施用第一級毒品，累犯，處有期徒刑壹年貳月；又施用第
一級毒品，累犯，處有期徒刑壹年貳月；又施用第二級毒品，累
犯，處有期徒刑壹年；應執行有期徒刑年肆月。
    事  實
一、甲○○有毒品、竊盜、妨害自由、違反電信法等多次犯罪經
    法院判刑確定之紀錄，最近一次經有期徒刑執行完畢係於民
    國94年間，先後因違反毒品危害防制條例案件，分別經本院
    94年度訴字第444 號判處有期徒刑8 月確定，94年度訴字第
    1511號判處有期徒刑1 年確定，於94年11月1 日入監執行，
    96年2 月15日縮刑假釋出監付保護管束，96年6 月10日保護
    管束期滿未經撤銷假釋而執行完畢。
二、又其前因施用毒品案件，經裁定令入勒戒處所施予觀察、勒
    戒，於87年8 月19日入所執行，因無繼續施用毒品傾向，於
    87年9 月2 日出所執行完畢。旋又因施用毒品案件，經本院
    92年度毒聲字第1397號裁定令入勒戒處所施予觀察、勒戒，
    於92年12月22日入所執行，嗣因無繼續施用毒品傾向，於93
    年1 月9 日出所執行完畢。
三、詎其經前開有期徒刑及觀察、勒戒執行完畢後5 年內，仍不
    知悔改，復分別基於施用第一級、第二級毒品之犯意，於(一)
    97年2 月24日某時，在其位於屏東縣潮州鎮○○里○○路38
    之1 號之住處房間內，以摻入香菸內吸用（剩餘菸蒂於查獲
    前已經丟棄而滅失），施用第一級毒品海洛因1 次；(二)97年
    6 月19日上午9 時許，在上開同一處所，另以注射方式（針
    筒於查獲前已經丟棄而滅失）施用第一級毒品海洛因1 次；
    (三)97年6 月19日上午9 時許，在上開同一處所，以置入玻璃
    球內燒烤並吸入其所生煙霧之方式（玻璃球於查獲前已經丟
    棄而滅失），施用第二級毒品甲基安非他命1 次。嗣為警先
    於97年2 月26日晚間9 時許，依法通知到所採尿而查獲上開
    (一)部分所示犯行；繼於97年6 月20日上午11時許，因接獲檢
    舉，前往屏東縣萬丹鄉社皮村社皮釣蝦場查獲其上開(二)、(三)
    部分所示犯行。其兩次經查獲採尿送驗結果，除均呈嗎啡即
    海洛因經人體水解代謝產物陽性反應外，查獲在後者並驗得
    甲基安非他命陽性反應。
四、案經屏東縣警察局潮州分局、屏東分局報告臺灣屏東地方法
    院檢察署檢察官偵查起訴。
    理  由
一、前揭施用第一級毒品海洛因、第二級毒品甲基安非他命之犯
    罪事實，業據被告甲○○於本院審理時自承不諱，其前揭時
    地2 次經查獲後，各經採尿送正修科技大學超微量科技研中
    心及臺灣檢驗科技股份有限公司，均以氣相層析質譜儀法（
    GC／MS）檢驗結果，除均呈嗎啡即海洛因經人體代謝產物之
    陽性反應外，其查獲在後者，並呈甲基安非他命陽性反應，
    正修科技大學超微量科技研究中心97年3 月13日，編號R00-
    0000-000號檢驗報告，及臺灣檢驗科技股份有限公司97 年7
    月7 日，編號KＺ000000000000號濫用藥物尿液檢驗報告附卷
    ，均為鑑定機關本於專業知識暨以精密儀器測試所得之結論
    ，自可憑信。被告甲○○自白施用海洛因、甲基安非他命，
    堪信與事實相符。
二、被告甲○○前因施用毒品案件，經裁定令入勒戒處所施予觀
    察、勒戒，於87年8 月19日入所執行，因無繼續施用毒品傾
    向，於87年9 月2 日出所執行完畢。旋又因施用毒品案件，
    經本院92年度毒聲字第1397號裁定令入勒戒處所施予觀察、
    勒戒，於92年12月22日入所執行，嗣因無繼續施用毒品傾向
    ，於93年1 月9 日出所執行完畢，有臺灣高等法院被告前案
    紀錄表、臺灣屏東地方法院檢察署刑案資料查註紀錄表、全
    國施用毒品案件紀錄表、受觀察勒戒人毒品及前科紀錄簡列
    表各1 份在卷可按，其經觀察、勒戒執行完畢，5 年內再犯
    本件施用第一級毒品海洛因、第二級毒品甲基安非他命之犯
    罪事證已臻明確，應依法論科。
三、按海洛因、甲基安非他命依序為毒品危害防制條例第2 條第
    2 項第1 款、第2 款規定之第一級、第二級毒品，除法律另
    有規定者外，不得持有、施用。核被告甲○○就事實欄三(一)
    、(二)部分所為，係犯毒品危害防制條例第10條第1 項之施用
    第一級毒品罪；就事實欄三(三)部分所為，係犯同條第2 項之
    施用第二級毒品罪。其因施用而持有海洛因、甲基安非他命
    之低度行為，應為施用之高度行為所吸收，不另論罪。又被
    告甲○○前於94年間，先後因違反毒品危害防制條例案件，
    分別經本院94年度訴字第444 號判處有期徒刑8 月確定，94
    年度訴字第1511號判處有期徒刑1 年確定，於94年11月1 日
    入監執行，96年2 月15日縮刑假釋出監付保護管束，96年6
    月10日保護管束期滿未經撤銷假釋而執行完畢，有臺灣高等
    法院被告前案紀錄表及臺灣屏東地方法院檢察署刑案資料查
    註紀錄表各1 份在卷可按，其5 年之內再因故意犯有期徒刑
    以上刑之本罪，為累犯，各應依法加重其刑。另按施用海洛
    因後24小時內經由尿液排出之量可達使用劑量之80％，有行
    政院衛生署管制藥品管理局92年2 月13日管檢字第09200009
    64號函在卷可參，被告甲○○前開如事實欄三(一)所示施用第
    一級毒品犯行係於97年2 月24日某時所為，已如前述，茲其
    前開時間為警通知到所接受採尿，並於檢驗結果完成前，雖
    向警方自承施用海洛因犯行，然其自承施用之犯行既為97年
    2 月20日，即採尿當日前6 日下午4 時許所為者，依前述人
    體對該等化學物質之代謝速率，其經採尿驗得嗎啡成分之數
    值，顯非警詢中所稱更早該次犯行所致，是其就本件公訴意
    旨起訴者，即其經採尿驗得該次犯行，尚無自首規定之適用
    ，附此敘明。又刑罰法規所規定各該特定犯罪，除有原已集
    合多數犯行為構成要件行為態樣或其他特別規定者外，行為
    人主觀上僅須具備對於法條規定各該構成要件之「認識」及
    「意欲」（即構成要件之「知」與「欲」），其主觀不法構
    成要件即已該當，至其動機或在個案中誘發多次行為之共同
    主觀意向聯繫（如概括、整體犯意等）為何，要非所問，今
    被告甲○○前開2 次施用第一級毒品、1 次施用第二級毒品
    犯行，既均具備完整並可獨立區隔之主、客觀不法構成要件
    ，應各自成立並論以數罪而分論併罰之。
四、爰審酌被告甲○○之年齡、品行、智識能力、犯罪手段、行
    為對法益造成侵害之程度，其為65年12月3 日出生、受有國
    中畢業教育程度、從事臨時工為業之人，為本件犯罪時年31
    歲，有警詢年籍等資料附卷可參，並據其在本院審理時自陳
    在卷，年值青壯，又其前案紀錄除上開構成施用毒品訴追條
    件及累犯之要件，不再重複評價者外，尚有：(一)84年間因犯
    竊盜罪，經本院84年度易字第2199號判處有期徒刑3 月，緩
    刑5 年確定，嗣經撤銷緩刑，於87年5 月15日入監執行，87
    年8 月15日期滿出監執行完畢；(二)84年間因違反麻醉藥品管
    理條例案件，經本院84年度易字第2324號判處有期徒刑4 月
    確定，於85年5 月19日易科罰金執行完畢；(三)88年間因犯搶
    奪罪，經本院88年度易字第535 號判處有期徒刑8 月確定，
    於88年7 月13日入監執行，89年3 月13日期滿出監執行完畢
    ；(四)92年間因犯竊盜罪，經本院92年度易字第315 號判處有
    期徒刑1 年確定，於92年10月1 日入監執行；(五)92年間另犯
    妨害自由罪，經臺灣高等法院高雄分院92年度上訴字2273號
    （本院92年度訴字第571 號）判處有期徒刑6 月確定，與前
    開(四)部分所示之刑接續執行，於93年12月26日期滿出監執行
    完畢；(六)嗣前開構成累犯部分刑之執行完畢後，至本件判決
    前，已因另案犯違反毒品危害防制條例案件、竊盜罪、違反
    電信法罪，經本院96年度訴字第1114號判處有期徒刑1 年3
    月、5 月、4 月，應執行有期徒刑1 年10月確定，已於97年
    6 月25日入監執行，有臺灣高等法院被告前案紀錄表及臺灣
    屏東地方法院檢察署刑案資料查註紀錄表各1 份在卷可按，
    素行欠佳，茲就其施用毒品之犯罪類型，雖有認為僅屬自戕
    行為，並未涉侵害他人法益者，惟姑不論此見與我國現行刑
    事立法除就行為人藉自殘行為達到其他侵害國家、社會法益
    結果之目的，而在相關特別立法如妨害兵役治罪條例等特別
    法中定以處罰之規定外，向不加罰於單純自殘，甚或自殺行
    為所表彰之規範體系價值觀念相左，況毒品危害防制條例第
    10條所規定對施用毒品行為之處罰，其法定刑猶相當，或更
    甚（如施用第一級毒品罪）於刑法中關於故意「傷害他人」
    規定罪責，舉輕明重，足徵其規範保護之法益，原不在該「
    自戕」行為本身所造成行為人個人身體健康之有形侵害。蓋
    民主法治國家之所異於獨裁、集權社會，其國家政策、社會
    發展，均取決於以全體公民個人意志累積形成之群體意志，
    凡公民不分性別、學歷、職業、貧富、愚智，任由鴻儒碩彥
    至販夫走卒，其個人意志之表現就群體意志決定之形成，均
    屬等值，直接影響國家、社會整體之命運，至關重要，則個
    人基於自主、健全意思所表現之公民意志，不分良窳，均應
    尊重，然若有藉不正手段影響他人或自陷個人健全自主意志
    不能正常形成、表現者，不僅直接侵蝕公民群體意志形成之
    基礎，迫令其他自重慎行大眾均須承受建立在該不健全基礎
    形成之公共政策、社會生活品質之結果，對於國家、社會法
    益及人民全體利益，猶已構成危害，是如投票受賄罪所規範
    者，即在禁止公民匯集個人自主意志以形成群體意志之過程
    受不當影響及控制，即為適例。今毒品除可對個人身體健康
    造成有形傷害外，就人之身體及精神形成高度成癮性及依賴
    性，猶足以抑制個人表現其本於心性能力所為自主意志之決
    定，並進而造成群體意志表現遭不當扭曲之危險，直接影響
    國家、社會之發展，侵害至鉅，斷非僅止於個人健康之危害
    ，被告甲○○迭因施用毒品而經觀察、勒戒及刑之執行矯治
    ，未幾仍重蹈覆轍，除徵其守法觀念薄弱，堪認已施用毒品
    成習，積重難返，對其個人身心、家庭及國家、社會之危害
    非輕，並考量其犯罪施用毒品之情節，及其犯罪經查獲後，
    尚能坦認犯行，態度尚可等一切情狀，各量處如主文所示之
    刑，並定其應執行之刑，以資儆懲。
五、未扣案而供被告本件施用海洛因犯罪使用之注射針筒、剩餘
    菸蒂，施用甲基安非他命使用之玻璃球吸食器，除據被告甲
    ○○供稱於查獲前已經丟棄而滅失，依現有卷證復不能證明
    其尚存在，爰不另為沒收之諭知，附此敘明。
據上論斷，應依刑事訴訟法第273 條之1 第1 項、第299 條第1
項前段，毒品危害防制條例第10條第1 項、第2 項，刑法第11條
前段、第47條第1 項、第51條第5 款，判決如主文。
本案經檢察官簡志祥到庭執行職務
中    華    民    國    97    年    12    月    15    日
                  刑事第二庭    法  官  陳松檀
以上正本證明與原本無異。
如不服本判決應於收受本判決送達後10日內向本院提出上訴書狀
，其未敘述上訴理由者，並得於提起上訴後10日內向本院補提理
由書狀（均須按他造當事人之人數附繕本）「切勿逕送上級法院
」。
中    華    民    國    97    年    12    月    15    日
                                書記官  黃佳惠
附錄本件判決引用之法條：
毒品危害防制條例第10條
施用第一級毒品者，處6 月以上5 年以下有期徒刑。
施用第二級毒品者，處3 年以下有期徒刑。


司法院資訊處製作；財團法人民間司法改革基金會備份。
